【裁判字號】    99,訴,420
【裁判日期】    990804
【裁判案由】    清償借款
【裁判全文】
臺灣嘉義地方法院民事判決               99年度訴字第420號
原      告  嘉義縣東石鄉農會
法定代理人  己○○
訴訟代理人  甲○○
被      告  丙○○
            丁○○
            戊○○
            乙○○
上列當事人間請求清償借款事件，本院於民國99年7 月30日言詞
辯論終結，判決如下：
  主  文
被告應連帶給付原告新臺幣伍拾捌萬元，及自民國九十八年三月
二十二日起至清償日止，按週年利率百分之四點九八計算之利息
，暨自民國九十八年四月二十三日起至清償日止，逾期在六個月
以內者，按上開利率百分之十計算，逾期超過六個月者，按上開
利率百分之二十計算之違約金。
訴訟費用新臺幣陸仟貳佰捌拾元由被告連帶負擔。
  事實及理由
一原告主張：訴外人蔡朝泉於民國91年4 月22日，向原告借款新
  臺幣（下同）60萬元，約定按月付息，本金於98年4 月22日到
  期清償，利息按原告放款利率機動調整，遲延履行時，除按上
  開利率計息外，逾期在6 個月以內者，按上開利率1 成，逾期
  在6 個月以上者，超過6 個月部分按上開利率2 成加計違約金
  ，詎蔡朝泉屆期未依約還本付息，尚欠本金58萬元。又蔡朝泉
  已於97年6 月30日死亡，被告為其繼承人，應負連帶給付責任
  ，爰依消費借貸、繼承之法律關係，提起本訴。聲明：如主文
  第1項所示。
二被告則以：伊等不知道有本件借款及還款情形，蔡朝泉除子蔡
  義雄外，尚有其他子女，伊等是孫姪輩，為何原告只告伊等，
  且伊等是孫姪輩，不知道伊等有繼承權，且蔡朝泉也很少跟伊
  等聯絡，蔡朝泉過世時，伊等有回去，但沒有談債務之事等語
  置辯。
三本院之判斷：
(一)原告主張：蔡朝泉於91年4 月22日，向原告借款60萬元，約定
  按月付息，本金於98年4 月22日到期清償，利息按原告放款利
  率機動調整，遲延履行時，除按上開利率計息外，逾期在6 個
  月以內者，按上開利率1 成，逾期在6 個月以上者，超過6 個
  月部分按上開利率2 成加計違約金，本件債務屆期未依約還本
  付息，利息僅繳至98年3 月21日，尚欠本金58萬元，機動利率
  為4.98﹪等事實，業據其提出擔保放款借據、帳務明細等為證
  ，原告上開主張，應堪採信。
(二)按遺產繼承人，除配偶外，依左列順序定之：直系血親卑親屬
  、父母、兄弟姊妹、祖父母。第1138條所定第1 順序之繼承人
  ，有於繼承開始前死亡或喪失繼承權者，由其直系血親卑親屬
  代位繼承其應繼分。民法第1138條、第1140條定有明文。又繼
  承人自繼承開始時，除本法另有規定外，承受被繼承人財產上
  之一切權利、義務。繼承人對於被繼承人之債務，負連帶責任
  。98年6 月10日修正前民法第1148條第1 項本文、第1153條第
  1 項亦定有明文。經查：蔡朝泉於97年8 月30日死亡，其長子
  蔡義雄於繼承開始前之95年10月6 日已死亡，被告為蔡義雄之
  子女，且被告並未聲明拋棄或限定繼承等事實，業據原告提出
  繼承系統表、戶籍謄本、本院民事庭98年2 月23日通知在卷可
  稽，是蔡朝泉過世後，應由被告代位繼承其子蔡義雄之應繼分
  ，是被告為蔡朝泉之法定繼承人，堪以認定。則原告主張被告
  就上開債務應連帶負責，尚屬有據。
(三)再按連帶債務之債權人，得對於債務人中之一人或數人或其全
  體，同時或先後請求全部或一部之給付。連帶債務未全部履行
  前，全體債務人仍負連帶責任。民法第273 條定有明文。本件
  被告就上開債務既應負連帶給付責任，則原告請求被告連帶給
  付尚未清償之借款本金58萬元，及自98年3 月21日起至清償日
  止，按週年利率4.98﹪計算之利息，暨自98年4 月22日起至清
  償日止，逾期在6 個月以內者，按上開利率10﹪，逾期超過6
  個月者，按上開利率20﹪計算之違約金，應屬有據。從而，原
  告依消費借貸、繼承之法律關係，請求被告連帶給付原告如主
  文第1 項所示之本金、利息及違約金，為有理由，應予准許。
四本件係原告全部勝訴，其繳納之第一審訴訟費用即裁判費6,28
  0 元，應由被告連帶負擔。
五據上論結：原告之訴為有理由，依民事訴訟法第85條第2 項，
  判決如主文。
中    華    民    國     99     年    8    月    4    日
                  民事第三庭  法  官  蘇雅慧
以上正本係照原本作成。
如不服本判決，應於送達後20日內，向本院提出上訴狀並表明上
訴理由，如於本判決宣示後送達前提起上訴者，應於判決送達後
10日內補提上訴理由書（須附繕本）。如委任律師提起上訴者，
應一併繳納上訴審裁判費。
中    華    民    國    99    年    8     月    4     日
                              書記官  李佳惠

司法院資訊處製作；財團法人民間司法改革基金會備份。
